最高法院刑事判決　　　　　　九十六年度台上字第四０五三號
上　訴　人　甲○○
上列上訴人因違反毒品危害防制條例案件，不服台灣高等法院花
蓮分院中華民國九十六年五月十七日第二審判決（九十六年度上
訴字第一０四號，起訴案號：台灣花蓮地方法院檢察署九十五年
度偵字第三九八一號），提起上訴，本院判決如下：
    主  文
原判決撤銷，發回台灣高等法院花蓮分院。
    理  由
本件原判決引用第一審判決認定：上訴人甲○○前因違反洗錢防
制法，經法院判處有期徒刑五月確定，甫於民國九十四年七月一
日易科罰金執行完畢。詎其自九十四年五月三日起，至同年八月
八日止多次持醫生處方籤以健保方式取得內含氟硝西泮（ Fluni
traze pam）成分，即俗稱Fm2 之Modipanol藥丸共一百九十五顆
。上訴人明知 Modipanol藥物含有上開成分，為毒品危害防制條
例管制之第三級毒品，依法不得販賣，竟於九十四年七月二十八
日下午四時四十五分郭震宇以0000000000號行動電話
撥打上訴人所有之0000000000號行動電話，詢問上訴
人有無Fm 2可供買入時，上訴人竟基於販賣第三級毒品之犯意，
告知其有 Fm2，且每顆要價新台幣（下同）二十五元，並與郭震
宇在電話中達成由上訴人持四十顆 Fm2與郭震宇互易價值一千元
之安非他命一包之合意。然因上訴人當時僅有十顆Mo dipanol藥
丸，故上訴人於當晚先在花蓮市美琪飯店附近，交付十顆Modipa
nol 藥丸與郭震宇，郭震宇則依約交付價值一千元之安非他命一
包予上訴人。上訴人則於數天後，在花蓮市某處，補交付其餘三
十顆 Modipanol藥丸予郭震宇。嗣經警循線查獲，並在郭震宇居
處扣得 Modipanol藥丸九顆等情。因而維持第一審論處上訴人販
賣第三級毒品罪刑（累犯）之判決，駁回上訴人在第二審之上訴
。固非無見。
惟查：(一)販賣毒品罪，以行為人主觀上具有營利之意圖，為其構
成要件之一。有罪之判決書，除應將被告主觀上具有營利之意圖
詳載於事實欄內，並應於理由欄說明其憑以認定之證據及理由，
始足以為論罪科刑之依據。原判決以上訴人共持四十顆含 Fm2成
分之 Modipanol藥丸與郭震宇互易價值一千元之安非他命一包等
情，論處上訴人販賣第三級毒品罪刑，但卻未於事實欄內認定上
訴人主觀上具有「營利之意圖」，復未於理由欄內論述說明其憑
以判斷之依據，自嫌理由欠備。(二)原判決引用第一審判決事實之
認定，上訴人於九十四年七月二十八日，在花蓮市美琪飯店附近
，持含Fm2成分之Modipanol藥丸計四十顆與郭震宇互易價值一千
元之安非他命一包，並已完成交易等情 (見第一審判決事實欄第
一段)。上開認定若果非虛，上訴人似係因販賣含Fm2成分之Modi
panol 藥丸，而取得並持有第二級毒品安非他命為對價，則上訴
人除觸犯毒品危害防制條例第四條第三項之販賣第三級毒品罪外
，尚犯有同條例第十一條第二項之持有第二級毒品罪，且此二罪
之間復有方法、目的之修正前牽連犯關係。檢察官既就犯罪事實
一部之販賣第三級毒品罪部分提起公訴，依刑事訴訟法第二百六
十七條規定，該持有第二級毒品罪部分自屬起訴效力所及。乃原
判決就上訴人持有第二級毒品罪部分，竟未予以置論，洵有已受
請求之事項而未予判決之違誤。(三)毒品危害防制條例第十九條第
一項規定，犯第四條至第九條、第十二條、第十三條或第十四條
第一項、第二項之罪者，其供犯罪所用之物沒收之，如全部或一
部不能沒收時，追徵其價額或以其財產抵償之，係採義務沒收主
義，倘合於上開規定，縱未扣案，仍應依法宣告沒收或追徵其價
額或以其財產抵償之，法院並無斟酌之餘地。第一審判決事實認
定上訴人以其所有0000000000號行動電話供與郭震宇
聯絡，因而販賣第三級毒品予郭震宇等情；如果屬實，則上訴人
供犯罪所用之上開行動電話，雖未扣案，依法仍應為沒收之諭知
。乃第一審判決竟未依前揭規定諭知沒收，嫌有不適用法則之違
失。原審未予糾正，遽行維持，同有可議。以上，雖為上訴意旨
所未指摘，然為本院得依職權調查之事項，應認原判決有撤銷發
回更審之原因。又卷查上訴人另因施用第二級毒品犯行，經台灣
花蓮地方法院於九十四年十月三十一日判處有期徒刑五月，於同
年十一月十九日確定，有台灣高等法院被告前案紀錄表在卷足憑
（見原審卷第四十頁），其該罪所施用之第二級毒品之犯行，與
本案前述持有第二級毒品安非他命之犯行有無關聯，案經發回，
更審時宜併注意及之。
據上論結，應依刑事訴訟法第三百九十七條、第四百零一條，判
決如主文。
中　　華　　民　　國　九十六　年　　七　　月　二十六　日
                      最高法院刑事第十二庭
                          審判長法官  池　啟　明
                                法官  王　居　財
                                法官  郭　毓　洲
                                法官  韓　金　秀
                                法官  黃　梅　月
      本件正本證明與原本無異
                                      書  記  官
中　　華　　民　　國　九十六　年　　七　　月　 三十 　日
                                                       z
